臺灣桃園地方法院刑事判決　　　　　　　　　　　　八十九年度易字第二三六四號
　　公　訴　人　臺灣桃園地方法院檢察署檢察官
　　被　　　告　辛○○
右列被告因詐欺案件，經檢察官提起公訴（八十七年度偵緝字第四八○號），本院判
決如左：
    主  文
辛○○共同連續意圖為自己不法之所有，以詐術使人將本人之物交付，處有期徒刑貳
年陸月。
    事  實
一、辛○○於民國八十六年初與優集實業有限公司（以下簡稱優集公司）負責人陳義
    誠（對外另自稱「陳泰元」，現由公訴人通緝中）、設立於桃園縣蘆竹鄉○○街
    ○段三○號之昇福塑膠股份有限公司（以下簡稱昇福公司）負責人庚○○（本院
    另案審理中）結識，辛○○遂在陳義誠之安排下，先於(1)民國八十六年二月二十
    五日由辛○○以出資受讓之方式，擔任畢豐企業股份有限公司（以下簡稱畢豐公
    司）股東，其後於同年四月六日起擔任畢豐公司之負責人（董事），並於同年月
    十四日向台灣省政府建設廳辦妥公司變更登記暨於同年月二十八日向華南商業銀
    行新莊分行辦妥該公司第000000000號支票存款帳戶負責人印鑑變更登
    記；另於(2)同年三月十五日擔任金吉祥興業有限公司（以下簡稱金吉祥公司）股
    東兼董事，並於同年月二十四日辦妥公司變更登記暨於同年四月間向花蓮區中小
    企業銀行樹林簡易型分行辦妥該公司第○○九九六八號支票存款帳戶負責人印鑑
    變更登記。辛○○、陳義誠、庚○○於結識後，乃基於意圖為自己不法之所有之
    概括犯意聯絡，分別於附表所示時間、地點，以上開公司之名義，以附表所示之
    手法大量向附表所示之公司詐購如附表所示之貨物，致使該等公司職員陷於錯誤
    ，依約交付貨物，而渠等取得貨物後，即在台加以變賣或將之運往巴拉圭另設工
    廠經營，庚○○（連同其配偶蔡世滿及陳義誠之配偶曾金勉）先於同年六月二十
    一日搭機潛逃出境，辛○○、陳義誠則於翌（二十二）日搭機潛逃出境，三人並
    至巴拉圭會合，而所簽發用以支付貨款之支票亦屆期不獲兌現，至此如附表所示
    之公司始知受騙。
二、案經附表所示之公司告訴及法務部調查局桃園縣調查站移送臺灣桃園地方法院檢
    察署檢察官偵查起訴。
    理  由
一、訊之被告辛○○矢口否認有前述詐欺犯行，辯稱：「我沒有騙他們的東西，我也
    不認識這些被害人的公司，我是五月初才接手擔任畢豐及金吉祥公司的負責人。
    」等語。經查：
（一）被告在共犯陳義誠安排下，先於八十六年二月二十五日擔任畢豐公司股東，於
      同年四月六日起擔任畢豐公司之負責人（董事），並於同年月十四日向台灣省
      政府建設廳辦妥公司變更登記暨於同年月二十八日向華南商業銀行新莊分行辦
      妥該公司第000000000號支票存款帳戶負責人印鑑變更登記，又於同
      年三月十五日擔任金吉祥公司股東兼董事，並於同年月二十四日辦妥公司變更
      登記暨於同年四月間向花蓮區中小企業銀行樹林簡易型分行辦妥該公司第○○
      九九六八號支票存款帳戶負責人印鑑變更登記等事實，有台灣省政府建設廳畢
      豐公司、金吉祥公司案卷影本、華南商業銀行新莊分行九十一年五月三日九一
      華莊存字第六八號函及檢附之被告身分證、印鑑卡影本、花蓮區中小企業銀行
      樹林簡易型分行九十一年五月二日九一蓮銀樹字第四三五號函及檢附之金吉祥
      公司執照、營利事業登記證等文件影本各一份附卷可稽。被告對於將身分證印
      章交付予共犯陳義誠辦理前述二公司負責人變更手續及其在陳義誠陪同下，親
      自至前述二銀行辦理支票存款帳戶負責人印鑑變更等手續及該二帳戶支票取得
      後由陳義誠使用，是其同意等情，業據其於本院八十九年十一月十七日坦承在
      卷（筆錄第三、四頁）。至於被告辯稱：「伊係八十六年五月才擔任前述二公
      司負責人」等語，與前述公司登記案卷內之資料不符，要不足採信。
（二）優集公司、昇福公司、畢豐公司或金吉祥公司分別於附表所示之時間、地點向
      附表所示之公司，購買如附表所示之物品，除少數曾給付部分訂金外，其餘貨
      款或未給付，或所交付用以支付貨款之支票均自八十六年六月下旬起陸續退票
      等情，亦有如附表所示之證據可稽，而其中畢豐公司之支票自同年月二十三日
      起退票等情，有華南銀行新莊分行八十九年十一月二十八日莊存第一四四號函
      附本院卷可稽。
（三）證人即共犯庚○○係於同年月二十一搭機離境，被告與共犯陳義誠則於同年月
      二十二日搭機離台等情，亦有內政部警政署入出境管理局八十九年四月二十八
      日八九境信昌字第二五四八一號函檢附之出入境紀錄資料三紙在卷可稽（八十
      七年度偵緝字第四八○號第五八至六一頁），被告對之亦不否認。
（四）被告在優集公司、昇福公司、畢豐公司或金吉祥公司向附表編號二、三、四、
      五、七等公司購買如附表所示物品過程時並未出面等情，固據證人，即一綱公
      司職員戊○○於本院九十一年二月二十七日（筆錄第三頁）及僑大公司職員丙○○、大勝公司負責人甲○○、豪準公司負責人己○○、寶擎公司負責人乙○○於本院同年四月二十四日訊問時證述在卷（筆錄第三、七、九、十、十一頁
      ）。惟證人，即附表編號一金爪公司業務經理林健智（已於八十八年十一月二
      十四日死亡）於桃園縣調查站時證稱：「．．當時庚○○夫婦即介紹渠等投資
      之畢豐公司負責人辛○○與我認識，．．今（八六）年三月間昇福公司庚○○
      即向本公司訂購價值二百九十八萬六千二百元之自動取出機十一台，並介紹畢
      豐公司辛○○向本公司訂購價值一百四十四萬九千元之自動取出機四台，．．
      ，（提示庚○○、辛○○口卡片影本各一份，前開口卡片上照片之男子是否認
      識？）認識，前開男子分別確係昇福、畢豐公司負責人庚○○、辛○○無訛」
      等語（丁○八十六年偵字第一二○九○號卷第三至七頁）；再證人，即附表編
      號六高林公司職員壬○○於本院九十一年四月十日證稱：「．．，我見過辛○○一次面，但是否庭上或照片上之人，我不記得。（前述附條件買賣是否你承
      辦、對保？）是。（誰與你接洽這件？）我是去昇福公司對保，負責人及保證
      人都在場，當時我有核對他們的身分證。（當時畢豐公司的負責人辛○○，確
      實有提出身分證經你核對後簽名用印？）對，那都是一起做的。（當時為何找
      畢豐公司當連帶保證人？）我印象中是兩家的營業地址是同壹個地方。他們說
      二家要一起共用設備，所以才由畢豐公司當保證人。．．（如何知道辛○○就
      是畢豐公司的負責人？）我有看他們提出的營利事業登記證影本，上面記載就
      是他。（時間是在八十六年五月間？）是。」等語。由前開證人林健智、壬○○二人之陳述，可證被告於昇福公司、畢豐公司與金爪公司、高林公司購買前
      開物品時過程均曾出面。被告於偵審中辯稱：「我的票借給陳義誠使用，他買
      什麼東西我不知道。」等語，亦屬事後卸責之詞，不足採信。
（五）被告係三十八年八月二十日出生，有其年籍載明在卷。其於八十六年初本件犯
      罪發生之時年逾四十七歲，已有相當之人生閱歷，並非無知幼子，當知擔任公
      司負責人及向金融機構申請支票使用所擔負之責任重大，焉有毫無目的地同意
      他人擔任不實之公司負責人及申請支票供他人任意使用之理？參酌被告亦曾出
      面與金爪公司職員洽商購買機器及擔任昇福公司向高林公司購買電腦之保證人
      暨被告於前述四家公司大量退票之前夕與共犯陳義誠、庚○○陸續出國並轉赴
      巴拉圭另設工廠等情，已如前述，其等行徑與一般之詐騙集團之分工手法如出
      一轍，顯見被告與共犯陳義誠、庚○○就詐購如附表所示物品之事有犯意聯絡
      及行為分擔。本件事證明確，被告前述詐欺取財犯行，堪以認定。
二、核被告所為，係犯刑法第三百三十九條第一項之詐欺取財罪。被告與共犯庚○○
    、陳義誠間，有犯意聯絡及行為分擔，為共同正犯。被告所為七次詐欺取財犯行
    ，時間緊接，所犯為基本構成要件相同之罪名，顯係出於概括之犯意為之，為連
    續犯，應依刑法第五十六條之規定論以一罪論，並加重其刑。公訴意旨雖漏未論
    及附表編號六之犯行，另就編號一被害人金爪公司部分，僅列入被告等以畢豐公
    司名義訂購詐騙之自動取出機四台（價值一百四十四萬九千元），漏未論及其等
    以昇福公司同時訂購詐騙之自動取出機七台（價值二百九十八萬六千二百元）；
    惟前述部分與起訴部分係基於概括犯意而為，已如前述，其間有裁判上一罪，為
    起訴效力所及，本院自應併予審理。另編號四被害人寶擎公司部分，被告等詐騙
    之穩壓機十台（六台以昇福公司名義，四台以優集公司名義訂購），其總價值為
    二百七十四萬三千六百五十元，起訴書附表列為「二百五十四萬三千六百五十元
    」（應係扣掉昇福公司已給付之訂金二十萬元），尚有誤會，併此說明。爰審酌
    被告詐騙物品價值高達一千二百多萬元，致使被害人損失慘重、被告犯罪後立即
    潛逃出境，事後雖因故自行返國投案，惟一再飾詞辯解，毫無悔意、被告前尚無
    不良素行等一切情狀，量處如主文所示之刑，以資懲儆。
三、公訴意旨另謂：被告詐騙一綱公司之機器金額為「三千三百一十六萬六千四百元
    」等語。訊之被告堅決否認有前述犯行，辯詞同前。經查證人，即該公司職員戊○○於調查站證稱：「一綱公司僅於去（八十五）年十二月間與昇福公司有一批
    工作母機的買賣，價值一千九百餘萬元，其中貨款的百分之三十約六百萬元於交
    貨前先行支付給一綱公司，另百分之七十的貨款由昇福公司開立六張支票（華南
    商業銀行新莊分行支票）每張二百二十一萬六千四百八十元，．．，前開機器設
    備買賣原係優集公司負責人陳義誠於八十五年十月與本公司接洽，後因優集公司
    票信不良，本公司乃要求更換信用好第公司承購，陳義誠乃改以昇福公司名義向
    本公司承購，另昇福公司以前開機器設備向中租迪和股份有限公司貸款三千三百
    二十八萬五千元，而本公司係連帶保證人，因此中租公司要求本公司保證購回前
    開機器設備，金額為二千零三萬四千元，共計本公司被詐騙三千三百一十六萬六
    千四百元」等語（丁○八十六年偵字第一二○九○號卷第十二、十三頁）。依前
    開所述，陳義誠、庚○○以優集公司或昇福公司詐騙前述機器設備之時間係在「
    八十五年十月至十二月間」。再依證人戊○○提出之前述機器設備購買合約書（
    前述偵卷第一二三、一二四頁）上之訂約日期亦為「八十五年十月（？）日」及
    前述面額均為「二百二十一萬六千四百八十元」之華南商業銀行新莊分行支票雖
    係畢豐公司為發票人，惟其上負責人之印章為「林永河」，有一綱公司於九十一
    年五月二十七日理由狀內所附之支票影本在卷可稽（惟其該等支票票載日在八十
    六年六月二十日以後，當時畢豐公司負責人已變更為被告，故退票理由單上負責
    人欄均載明為「辛○○」）。由上顯示共犯陳義誠、庚○○向一綱公司詐騙前述
    機器設備（即工作母機）之時間係在八十五年十月至十二月，參酌證人戊○○於
    本院訊問時亦證稱：在交易過程中並未見過被告等語，已如前述。是本件並無積
    極確實之證據，證明被告於八十五年十月至十二月間就前述詐騙犯行與陳義誠、
    庚○○間有犯意聯絡或行為分擔，此部分犯罪自屬不能證明。惟公訴意旨認此部
    分與前述有罪部分係屬連續犯，有裁判上一罪之關係，爰不另為無罪之諭知。
四、據上論斷，應依刑事訴訟法第二百九十九條第一項前段，刑法第二十八條、第五
    十六條、第三百三十九條第一項，罰金罰鍰提高標準條例第一條前段，判決如主
    文。
本案經檢察官陳雅譽到庭執行職務。
中      華      民      國    九十一    年      八      月     十二     日
                                      臺灣桃園地方法院刑事第六庭
                                          法  官  潘進順
右正本證明與原本無異。
如不服本判決，應於判決送達後十日內向本院提出上訴狀 (應附繕本)，上訴於臺灣
高等法院。
                                          書記官  陳玉芬
中      華民      國    九十一    年      八      月     十九     日
中華民國刑法第三百三十九條
 (普通詐欺罪)
意圖為自己或第三人不法之所有，以詐術使人將本人或第三人之物交付者，處五年以
下有期徒刑、拘役或科或併科一千元以下罰金。
以前項方法得財產上不法之利益或使第三人得之者，亦同。
前二項之未遂犯罰之。
